臺灣士林地方法院刑事判決　　　　　　　　　　　　　九十一年度易字第三八號
　　聲　請　人　臺灣士林地方法院檢察署檢察官
　　被　　　告　甲○○
右列被告因偽造文書案件，經檢察官聲請簡易判決處刑（九十一年度偵字第六九七號
），本院認不宜為簡易判決處刑（九十一年度士簡字第一三九號），改依通常程序審
理，判決如左：
    主  文
甲○○共同偽造公印文，累犯，處有期徒捌月。
扣案變造「葉煥清」國民身分證上所換貼之「甲○○」照片壹枚、其上偽造「台北市
政府」鋼印文（公印文）壹枚，均沒收。
    事  實
一、甲○○前因竊盜及違反麻醉藥品管理條例案件，分別經台灣士林、桃園地方法院
    判處有期徒刑六月、五月確定，合併定應執行刑為有期徒刑十月，並於民國（下
    同）八十八年五月三日執行完畢，詎仍不知悔改，因另案通緝，為躲避警察查緝
    ，自雜誌上知悉不詳年籍姓名、綽號「顏先生」之成年男子係從事販售偽造證件
    牟利，遂與「顏先生」聯繫，於八十九年十一月中旬某日晚上，在台北市士林區
    士林夜市附近某停車場入口碰面，甲○○與該「顏先生」共同基於變造特種文書
    及偽造公印文之犯意聯絡，約定由甲○○給付三萬元報酬，並提供自己之照片二
    枚，委由「顏先生」變造他人身分證供甲○○使用，甲○○當天並先交付定金一
    萬五千元。「顏先生」乃於不詳時間地點，將其所持有之「葉煥清」身分證（該
    身分證係葉煥清於八十九年十二月十九日前某日遺失），換貼甲○○之照片，並
    於換貼完成之照片及國民身分證上，加蓋偽造「台北市政府」騎縫鋼印之公印文
    一枚，足以生損害於戶政機關對於國民身分證管理之正確性及葉煥清本人，變造
    完成後，於翌日晚上，在台北市士林區士林夜市附近同一停車場入口，交付予甲
    ○○，以供甲○○冒充葉煥清之身分，甲○○並給付一萬五千元尾款予「顏先生
    」。嗣於八十九年十二月十六日晚上十一時許，甲○○在台北市中山區○○○路
    ○段七號前，為警執行路檢勤務攔查時，持上開變造之「葉煥清」身分證供警比
    對身分而行使之，然於台北市政府警察局中山分局長春派出所內，為警偵訊製作
    筆錄時當場識破，並扣得上開經變造之「葉煥清」身分證一張。
二、案經台北市政府警察局中山分局報由台灣台北地方法院檢察署呈請台灣高等法院
    檢察署令轉臺灣士林地方法院檢察署檢察官偵查聲請簡易判決處刑，本院改依通
    常程序審理。
    理  由
一、訊據被告甲○○，固坦承以三萬元代價委請「顏先生」代為製造假證件，並持以
    行使之事實，惟矢口否認涉有共同偽造公印文之犯嫌，辯稱：不知變造之國民身
    分證上的公印文如何來的云云。惟查：上開葉煥清所有之國民身分證，係葉煥清
    所遺失，並遭人變造冒用等情，業據被害人葉煥清於偵訊中指訴甚詳，復有換貼
    被告照片之葉煥清國民身分證一張扣案可證；又上開經變造之國民身分證，於被
    告照片、身分證上有加蓋「台北市政府」騎縫鋼印文一枚，而我國之國民身分證
    於照片及證件本身之騎縫處，均會加蓋公印文，以表彰其為公家機關所核發之證
    明，是若欲偽造、變造國民身分證，必會偽造公印文加蓋其上，始足達以假亂真
    之程度，此應為被告所明知，是被告既是花錢委請「顏先生」變造他人之國民身
    分證，並交付其所有之照片供換貼之用，則其對於變造後須在相片上加蓋「「台
    北市政府」騎縫鋼印文一枚，自應知之甚詳，是被告對於「顏先生」偽造該「台
    北市政府」鋼印文以變造國民身分證，自難推諉不知，且係與之共謀，所辯不知
    情云云，顯係卸責之詞，不足採信，本案事證明確，被告之犯行洵堪認定。
二、核被告甲○○與該不詳成年男子「顏先生」以偽造「台北市政府」公印文（鋼印
    ）之方法變造國民身分證，並持以行使之所為，係犯刑法第二百十八條第一項偽
    造公印文罪（此部分業經公訴人當庭補正）、第二百十六條、第二百十二條之行
    使變造特種文書罪。被告變造國民身分證完成後，復持以行使，其變造之低度行
    為為行使之高度行為所吸收，不另論罪。而被告與不詳成年男子「顏先生」間，
    就偽造「台北市政府」公印文以變造國民身分證之犯行，互有犯意聯絡及行為分
    擔，均為共同正犯。而偽造公印，刑法第二百十八條既有獨立處罰之規定，且較
    刑法第二百十二條之處罰為重，則於偽造刑法第二百十二條之文書同時偽造公印
    者，即難僅論以該條之罪而置刑法第二百十八條處刑較重之罪於不問，司法院大
    法官會議釋字第八十二號參照，是被告所犯上開行使變造特種文書罪、偽造公印
    文罪二罪間，具有方法、結果之牽連關係，應從一重論以偽造公印文罪處斷，被
    告偽造公印文部分雖未據起訴，惟此部分與前開經起訴論罪科刑之行使變造特種
    文書部分，具有裁判上一罪之關係，為起訴效力所及，已如前述，本院自得併予
    審理。又被告前因竊盜及麻藥案件，分別經台灣士林、桃園地方法院判處有期徒
    刑六月、五月確定，合併定應執行刑有期徒刑十月，並於八十八年五月三日執行
    完畢，有臺灣士林地的法院檢察署刑案資料查註紀錄表一份在卷可參，其於五年
    以內再犯本件有期徒刑以上之罪，為累犯，應依刑法第四十七條規定加重其刑。
    爰審酌被告之素行不佳，且於通緝中，竟為逃避通緝，再犯此罪，惡性非輕，然
    念其犯後坦承犯行，尚具悔意等一切情狀，量處如主文所示之刑，以示懲儆。扣
    案變造之葉煥清身分證上所換貼被告甲○○之照片一枚，係被告所有且供犯罪所
    用之物，業據被告供承在卷，應依刑法第三十八條第一項第二款之規定宣告沒收
    ，其上加蓋「台北市政府」鋼印文一枚，係偽造之公印文，應依刑法第二百十九
    條規定併予宣告沒收。
三、台灣士林地方法院檢察署九十一年度偵緝字第七八號併案意旨略以：被告甲○○
    與某姓名、年籍不詳之成年男子，基於變造特種文書之共同犯意聯絡，於九十年
    三月二十四日，在台北市士林區，以兩張三萬元之代價，向該名男子購買二張變
    造之國民身分證，以備通緝查獲之用，並交付其自身照片三張予該男子，由該名
    男子將林訓丞、吳榮翔身分證上之照片撕下後，將被告之照片換貼於林訓丞之身
    分證上，嗣將變造完成之林訓丞變造身分證，連同尚未換貼被告照片之吳榮翔身
    分證交予被告。嗣於九十年四月五日二十二時十五分許，在台北市○○區○○街
    二十一巷六十八弄二十五之五號一樓，為警當場查獲，並自被告所有之背包中取
    出上開林訓丞之變造身分證及尚未變造完成之吳榮翔身分證各一張，因認被告涉
    有偽造文書罪嫌，與本案之犯罪事實具有連續犯裁判上一罪之關係，請求併案審
    理云云。惟查：連續犯，係指行為人基於一個概括犯意反覆為數個犯罪行為，且
    犯同一之罪名，而概括犯意係行為人於實施犯罪之初，其主觀上自始即有一預定
    之計劃，然後就此計劃之範圍內反覆實施犯罪行為。至於該計劃中之犯罪次數與
    犯罪客體之多寡是否確定，則非所計。訊據被告固不否認經由跳蚤雜誌再向「顏
    先生」購得上開變造身分證之事實，惟其在本院審理中，經訊以為何購買變造之
  「葉煥清」身分證時，其供稱：「（你當初為何要買假證件？）因為被通緝才去
    買假證件，買的時候，我大約被通緝壹個多月。我是毒品的觀察勒戒案件被通緝
    。（你總共買幾張假證件？）我只有買這壹張而已。（當時是否有想，如果這張
    不行，要再用同樣方式買假證件來逃避通緝？）沒有，當時只想到要買這張假證
    件。」，經訊以其何時起意購買變造之「林訓丞」．「吳榮翔」身分證時，供稱
    ：「（併案部分，你是何時起意要買這張假證件使用？）九十年三月。（你有無
    在八十九年十二月底就想到你還會有案件被通緝，只要以後有案件被通緝，就要
    去買假證件來使用？）沒有。」，是依被告於本院審理中之陳述，其犯本案係因
    通緝在案，為逃避追緝始起意犯之，然其當時並無對於日後若遇有相同狀況，即
    打算再購買假證件以逃避追緝之概括犯意，係直到九十年三月間始另行起意購買
    本件變造之「林訓丞」、「吳榮翔」身分證，是併案部分顯係被告另行起意甚為
    灼然，尚非被告於八十九年十一月間犯本案時即有再犯此案之意，是被告併案部
    分既是犯意另起，自不能因二案犯罪手法相同，即可認定被告係基於概括犯意反
    覆而為之連續犯關係，是二案並非裁判上一罪，本院無從併案審理，應退回由檢
    察官另行偵辦。
據上論斷，應依刑事訴訟法第四百五十二條、第二百九十九條第一項前段，刑法第二
十八條、第二百十六條、第二百十二條、第二百十八條第一項、第五十五條、第四十
七條、第三十八條第一項第二款、第二百十九條，罰金罰鍰提高標準條例第一條前段
，判決如主文。
本案經檢察官楊淑芬到庭執行職務
中      華      民      國      九十一      年    六    月    二十五    日
                                    臺灣士林地方法院刑事第四庭
                                        法  官
右正本證明與原本無異。
如不服本判決，應於判決送達後十日內，向本院提出上訴狀。
                                       書記官
中      華      民      國      九十一      年    六    月              日
附錄論罪科刑法條：
刑法第二百十八條
